【裁判字號】    98,消債抗,19
【裁判日期】    981026
【裁判案由】    更生事件
【裁判全文】
臺灣士林地方法院民事裁定            98年度消債抗字第19號
抗  告  人  甲○○○○○○
代  理  人  黃仕翰律師
上列抗告人因聲請更生事件，對中華民國98年6 月23日本院98年
度消債更字第246 號裁定提起抗告，本院裁定如下：
    主      文
抗告駁回。
抗告程序費用新臺幣壹仟元由抗告人負擔。
    理      由
一、抗告人於原審聲請意旨略以：抗告人因財務困難，有不能清
    償債務之虞，而向鈞院為更生之聲請。惟其現遭債權人遠東
    商業銀行股份有限公司（下稱遠東商業銀行）以臺灣臺南地
    方法院98年度執字第17396 號強制執行事件（下稱系爭執行
    事件）對其薪資予以扣押，為保障債權人間之公平受償，及
    使債務人有重建更生之機會，爰聲請停止系爭執行事件之保
    全處分云云。
二、原審則以：抗告人除薪資債權外，別無其他可供執行之財產
    ，他債權人如認有必要，非不得聲明參與分配，且斟酌保全
    處分所影響之金額甚微，對於債權人間公平受償亦無助益，
    復參諸強制執行法第122 條規定意旨，抗告人如因系爭執行
    事件而無法維持基本生活，自得聲明異議，故本件尚無保全
    處分之必要性為由，裁定駁回抗告人之聲請。
三、本件抗告意旨略以：抗告人每月薪資僅有新臺幣（下同）35
    ,000 元 ，除自身生活所需外，尚須扶養父母，且其母有重
    大殘障，無法自理生活，需專人全日照顧，是其共同生活親
    屬全無工作能力，均需仰賴抗告人之收入為生，其每月最低
    必要支出為32,376元（10792 ×3 ＝32376） ，以其薪資收
    入觀之，實已勉力維持生活，又遭債權人強制扣薪3 分之1
    ，造成抗告人之生活陷入困境。是本件對抗告人之財產確有
    為保全處分之必要等語，並聲明：(一)原裁定廢棄。(二)系爭執
    行事件應予停止。
四、按法院就更生之聲請為裁定前，得因利害關係人之聲請或依
    職權，以裁定為限制債權人對於債務人行使債權，及停止對
    於債務人財產強制執行之保全處分，消費者債務清理條例第
    19條第1 項第2 款、第3 款固有明文。惟保全處分，係於法
    院就更生之聲請為裁定前，為防杜債務人之財產減少，維持
    債權人間之公平受償，及使債務人有重建更生之機會，始有
    保全處分之必要，此觀諸消費者債務清理條例第19條立法說
    明即明。是法院就更生之聲請為裁定前，應依債務人之財產
    狀況，就保全處分對債務人更生目的達成之促進，及保全處
    分實施對相關利害關係人所生影響，兼顧債權人權益，避免
    債務人惡意利用保全處分，阻礙債權人行使權利，或作為延
    期償付手段之可能性，綜合比較斟酌，決定有無以裁定為保
    全處分之必要，非謂一經利害關係人聲請，即應裁定准予保
    全處分。
五、經查，抗告人每月薪資債權之1/3 ，已由遠東商業銀行聲請
    強制執行而扣押乙節，固有抗告人提出之臺灣臺南地方法院
    98年度執字第17396 號執行命令影本附卷可稽（見原審卷第
    32、33頁）。惟抗告人除其於太子公寓大廈管理維護股份有
    限公司任職之薪資債權每月35,000元外，別無其他具執行實
    益之財產，此有抗告人97年度綜合所得稅各類所得資料清單
    及財產歸屬資料清單附卷可參（見原審卷第25、26頁），抗
    告人復已無法履行債務，始向本院聲請更生，足見債權人應
    無從於系爭執行事件外，因行使債權而受償，且他債權人如
    認有必要，非不得於系爭執行程序併案聲請強制執行，就債
    務人每月薪資債權1/3 範圍內，按債權比例公平受償。換言
    之，債權人僅得就上開薪資債權中，於維持債務人及其共同
    生活親屬生活所必需以外部分為強制執行，並按比例公平受
    償。故於本院裁定開始更生前，難認有為保障債權人公平受
    償，而停止系爭執行程序之必要。又以抗告人每月薪資債權
    僅35,000元觀之，債權人縱於法定最長之保全處分期間120
    日內為強制執行，可得受償之金額亦不逾46,667元，於抗告
    人金額863,718 元之債務，影響比例甚微，對於維持債權人
    間公平受償亦無助益。再者，依強制執行法第122 條規定意
    旨，對於維持抗告人及其共同生活親屬生活所必需之薪資債
    權，不得為強制執行。是如抗告人及其共同生活親屬因系爭
    執行事件而無法維持基本生活，自得向執行法院請求酌減扣
    薪比例，系爭執行事件當不致影響抗告人及其共同生活親屬
    之基本生活，自無阻礙抗告人重建更生機會。綜上所述，本
    件於法院裁定開始更生前，實難認有為保障債權人公平受償
    ，及抗告人重建更生機會，而需停止系爭執行程序之必要。
六、從而，原審駁回抗告人保全處分之聲請，並無違誤。抗告意
    旨仍執陳詞指摘原裁定不當，求予廢棄另為裁定，為無理由
    ，應予駁回。
七、爰裁定如主文。
中    華    民    國    98    年    10    月    26    日
                  民事第二庭  審判長法  官  方彬彬
                                    法  官  藍雅清
                                    法  官  馬傲霜
以上正本證明與原本無異。
本裁定不得再抗告。
中    華    民    國    98    年    10    月    29    日
                                    書記官  許秋莉


司法院資訊處製作；財團法人民間司法改革基金會備份。
